【裁判字號】    97,非抗,371
【裁判日期】    970912
【裁判案由】    本票裁定
【裁判全文】
臺灣高等法院臺中分院民事裁定  97年度非抗字第371號
再抗告人    乙○○
相 對 人    興泰實業股份有限公司
法定代理人  甲○○
上列再抗告人因與相對人興泰實業股份有限公司間本票裁定事件
，對於中華民國97年 5月19日臺灣彰化地方法院97年度抗字第21
號裁定提起再抗告，本院裁定如下：
    主  文
再抗告駁回。
再抗告程序費用由再抗告人負擔。
    理  由
一、相對人於原法院聲請意旨略以：
    相對人即債權人持有債務人即再抗告人所簽發、發票日為民
    國（下同）73年9月1日、到期日為73年9月1日、票號210513
    、票面金額新臺幣250,000元、提示日為73年9月1日、 利息
    起算日為73年9月2日、免除作成拒絕證書之本票1紙， 詎該
    本票經相對人屆期提示，竟未獲支付，相對人屢次催討，再
    抗告人均置之不理，為此，爰依票據法第123條規定， 聲請
    裁定准予強制執行，以保權益等語。並經原法院裁定予以准
    許。
二、再抗告人於原法院抗告及本院再抗告意旨略以：
    按票據法第22條第 1項規定，見票即付之本票，自發票日起
    算，3年間不行使，因時效而消滅。次按執票人依同法第123
    條規定向本票發票人行使追索權時，得聲請法院裁定後強制
    執行，其性質與非訟事件無殊。相對人所執之本票係於73年
    9月1日所簽發，迄今已20餘年，執票人之追索權已因時效而
    消滅，相對人向原法院聲請本票裁定，實屬無理。本票准許
    強制執行裁定固屬非訟事件，然「時效抗辯」本屬抗告法院
    得即時審查之形式事項，從本票形式外觀與相對人聲請狀所
    載聲請時點，即得審查以確定相對人據以聲請本票裁定准予
    強制執行之「形式要件」是否具備，此有最高法院94年度台
    抗字第308號裁定，可資參照。 再抗告人既已為時效之抗辯
    ，抗告法院自應就再抗告人之時效抗辯有無理由，以及相對
    人上開形式要件是否具備，加以審究。原法院以時效抗辯為
    實體上法律關係之請求障礙事由，有爭執應由再抗告人另行
    提起訴訟以資解決，非非訟程序所得審究等為由，駁回再抗
    告人之抗告，明顯違反非訟程序形式審查原則，適用法規顯
    有不當，當然違背法令，爰提起本件再抗告，請求廢棄原裁
    定等語。
三、按非訟事件，對於抗告法院之裁定再為抗告，僅得以其適用
    法規顯有錯誤為理由，並經原法院之許可者為限；原法院所
    為許可，以原裁定所涉及之法律見解具有原則上重要性者為
    限，非訟事件法第45條第3項、第4項定有明文。所謂適用法
    規顯有錯誤，係指確定裁判違背法規或現存判例解釋者，或
    抗告法院所為之裁定，就其取捨證據自行確定之事實，適用
    法規所持法律上判斷顯有錯誤而言。又所謂法律見解具有原
    則上之重要性，係指所涉及之法律問題意義重大而有加以闡
    釋之必要者而言。
四、再抗告人雖執上開最高法院94年度台抗字第308號裁定意旨
    辯稱：其既已為時效之抗辯，抗告法院自應就再抗告人之時
    效抗辯有無理由，以及相對人上開形式要件是否具備，加以
    審究。惟本票執票人依票據法第123條規定，聲請法院裁定
    許可對發票人強制執行係屬非訟事件，此項聲請之裁定，及
    抗告法院之裁定，僅依非訟事件程序，以審查強制執行許可
    與否，並無確定實體上法律關係存否之效力，如發票人就票
    據債務之存否有爭執時，應由發票人提起確認之訴，以資解
    決，有最高法院57年台抗字第76號判例可據。亦即，本票准
    許強制執行之裁定，屬非訟事件裁定，為裁定之法院僅就本
    票為形式上審查，縱本票已罹於時效，為裁定之法院亦無從
    審酌屬於實體上法律關係之時效消滅事由；況非訟事件之裁
    定，不經言詞辯論，抗告人提出時效抗辯，相對人或亦有時
    效中斷事由而不及主張，有礙其防禦之實施，故抗告法院不
    得審酌發票人之時效抗辯，此亦有最高法院83年度台抗字第
    227號裁定，可為參照。另臺灣高等法院暨所屬法院94年法
    律座談會民事類提案第15號意旨，就本件爭點亦採最高法院
    83年度台抗字第227號裁定之見解。從而，原裁定以再抗告
    人主張罹於時效之抗辯屬實體上之爭執，僅得另行提起訴訟
    以資解決為由，據而駁回再抗告人之抗告，並無違背法令之
    處。再抗告人仍執陳詞指摘原裁定不當，求予廢棄，非有理
    由。
五、據上論結，本件再抗告為無理由；爰依非訟事件法第46條、
    民事訴訟法第495條之1第1項、第449條第1項、第95條、第
    78條，裁定如主文。
中    華    民    國    97    年    9     月    12    日
                  民事第二庭    審判長法  官  邱森樟
                                      法  官  蔡秉宸
                                      法  官  翁芳靜
以上正本係照原本作成。
不得再抗告。
                                      書記官  陳桂芬
中    華    民    國    97    年    9     月    12    日
                                                      Ｍ


司法院資訊處製作；財團法人民間司法改革基金會備份。
